臺灣臺中地方法院刑事判決　　　　　　　　　　　　九十三年度訴緝字第四三九號
　　公　訴　人　臺灣臺中地方法院檢察署檢察官
　　被　　　告　乙○○
右列被告因妨害自由等案件，經檢察官提起公訴（九十二年度偵字第一三一四六號）
，於準備程序中，被告為有罪之陳述，並聽取當事人意見後，本院合議庭裁定由受命
法官獨任行簡式審判程序，判決如左：
    主  文
乙○○共同以非法方法剝奪人之行動自由，處有期徒刑肆月，如易科罰金，以佰元
折算壹日。
    事      實
一、緣乙○○係李文牽之朋友，李文牽與蘇慶章（二人均另案經臺灣高等法院臺中分
    院以九十二年度上訴字第一八六三號判處有期徒刑四月）二人私交甚篤，蘇慶章
    於民國九十二年四月間，經由自由時報廣告，以新台幣（下同）四萬元之代價向
    真實年籍、姓名不詳之男子「小鄭」購買四組轉接電話門號後，隔日即遭停話，
    因認受騙，遂夥同另真實姓名不詳之成年男子「林清連」等三人，以電話邀約小
    鄭出面解決，然小鄭委請代為跑件之人員丙○○於九十二年四月二十四日二十時
    三十分許，至台中市○區○○路四段與大智路口之德安百貨內與蘇慶章碰面。蘇
    慶章見小鄭遲未出面處理，遂與「林清連」等人共同基於剝奪他人行動自由之犯
    意聯絡，不讓丙○○離去，並以所駕駛之自小客車共同帶丙○○至台中縣大里市
    ○○○街福德祠旁李文牽所有之工寮，而剝奪丙○○之自由。蘇慶章即於九十二
    年四月二十四日二十三時許與李文牽、乙○○在李文牽所有之工寮會面，蘇慶章
    乃告知購買電話門號受騙之經過情形，並要求丙○○再度與姓名年籍不詳綽號「
    小鄭」之成年男子聯繫，在電話聯繫過程中，因姓名年籍不詳綽號「小鄭」之成
    年男子不願出面處理，蘇慶章一時氣憤，遂與李文牽、乙○○基於共同傷害他人
    身體（傷害部分分別由被害人丙○○於九十二年四月二十七日，及被害人之配偶
    陳秋薇於九十二年四月二十六日，分別提出告訴）及剝奪他人行動自由之犯意聯
    絡，於不詳時間，由蘇慶章先以手肘、拳頭及執持大鍋用鐵製大湯匙，出手毆打
    丙○○之胸部、頭部，再由李文牽出面詢問姓名年籍不詳綽號「小鄭」之成年男
    子之訊息，丙○○答稱不知情，李文牽即以徒手及執持板凳，出手毆打丙○○之
    眼部，李文牽並要乙○○、王德輝（另案經臺灣高等法院臺中分院以九十二年度
    上訴字第一八六三號判處拘役二十日）分別以拳頭、及手肘出手毆打丙○○之胸
    部、頭部、背部，致使丙○○因而受有腦震盪症候群、頭皮、臉部、鼻子、右耳
    多處挫瘀傷、兩側眼瞼瘀傷及左眼結膜下出血、胸部多處瘀挫傷、右手、右前臂
    、右前肘、兩膝多處瘀挫傷、後頸部瘀挫傷、背部多處瘀挫傷等傷害，並逼迫丙
    ○○必須負責處理清償四萬元債務，否則不讓其離去，至使丙○○因而心生畏懼
    ，不得不撥打電話與其妻陳秋薇要求籌措四萬元現金以求解困；嗣於九十二年四
    月二十五日二十時約定取款時間，即由李文牽騎乘其所有之機車搭載蘇慶章，前
    往台中市○○路○段前之約定地點，出面向陳秋薇取款，另由王德輝、黃錦龍（
    另案經臺灣高等法院臺中分院以九十二年度上訴字第一八六三號判處拘役二十日
    ）二人負責看管丙○○。嗣於九十二年四月二十五日二十時許蘇慶章、李文牽至
    台中市○○路○段前要向陳秋薇取款時，為警當場查獲，並於同日十一時三十分
    許至上址逮捕黃錦龍、王德輝，救出丙○○，並將其送至行政院衛生署臺中醫院
    醫治其被毆打之傷勢，計妨害丙○○之行動自由時間長達一日。
二、案經台灣台中地方法院檢察署檢察官偵查後，自動提起公訴。
    理      由
一、訊據被告乙○○對於右揭事實均坦承不諱，被告於本院審理時供承稱：「我跟蘇
    慶章不是朋友，我跟李文牽是朋友」，「我有陪同他們一起去工寮，直到隔天凌
    晨三點多才走，當時是我載李文牽的」，「我是用手肘打丙○○之胸部及身體，
    且不讓其離開工寮，我們也有倒茶及買食物給丙○○」，「我是挺朋友的」，「
    在現場都是蘇慶章和丙○○二人談的，我沒有說話」」，「我知錯，希望判處易
    科罰金。我目前從事輪胎工作」等語，被告既有如上之自白，而為有罪之答辯，
    並為認罪之表示，此外並經本院查：
（一）告訴人丙○○於獲釋後，經送醫治療結果，確實受有腦震盪症候群、頭皮、臉
      部、鼻子、右耳多處挫瘀傷、兩側眼瞼瘀傷及左眼結膜下出血、胸部多處瘀挫
      傷、右手、右前臂、右前肘、兩膝多處瘀挫傷、後頸部瘀挫傷、背部多處瘀挫
      傷等傷害，此有行政院衛生署臺中醫院驗傷診斷書一份、現場照片四張在卷可
      稽；而告訴人丙○○所受之傷，係因被告蘇慶章、李文牽及共同被告乙○○出
      手毆打所致，亦經告訴人丙○○於原審審理中指稱：「九十二年四月二十四日
      當天，我接到『小鄭』的電話，要我過去德安百貨，當時有兩人在場，即庭上
      之蘇慶章及另一不詳姓名之人，隔約十分鐘又來兩個我不認識的人，蘇慶章和
      後面來的那個人叫我上車，並且告訴我十一點就讓我走，當時我想跑，但跑不
      掉，只好同意和他們上車，到工寮之後，他們打電話和『小鄭』聯絡，在場的
      有李文牽、蘇慶章兩人，黃錦龍、王德輝是後來才來，李文牽拿板凳打我，還
      拿手槍表示要朝我腳開兩槍，並說要將我活埋，讓我家人找不到我，我覺得很
      害怕，蘇慶章用大湯匙敲我頭，還有用拳頭打我的頭部，用腳踢我胸部，及用
      手肘頂我胸部，李文牽問我『小鄭』的事情，我不知道，他就叫乙○○用拳頭
      打我頭部、背部，李文牽還打我的左眼。」等語，其於偵查中供稱：「我是九
      十二年四月二十四日下午九時，跟他們到福德祠旁工寮內，乙○○、李文牽一
      起到，當時就是李文牽叫乙○○打我的。」、「李文牽也打我，他拿小板凳打
      我。」等語，核與被告蘇慶章於本院九十二年度訴字第一六一五號，審理中供
      稱：「係乙○○和我打丙○○，我是用手打丙○○，乙○○用手肘打丙○○。
      」、「我只是要求『小鄭』還錢而已，我打被害人丙○○，是因為我認為丙○
      ○和『小鄭』是一夥的，我認為他騙我的錢，所以我很生氣。」、「我不應該
      帶丙○○去工寮，讓李文牽打丙○○。」等語，其於警詢中供稱：「當時我與
      丙○○一起至大里市○○○街的工寮內，遇到工寮所有人李文牽，這時候李文
      牽問我何事，我就將事情的由來告訴他，李文牽聽我說完後，就非常氣憤的往
      丙○○身上打過去，我有上前擋，這時李文牽的朋友陸續來到工寮內喝酒，對
      丙○○這種欺騙的手段都非常氣憤，就會動手打他，我就一直勸阻他們，實際
      上何人所為，我也不知道，我也不認識。」等語，其偵查中則供稱：「後來李
      文牽在快十一點和他女友過來，我就和李文牽講經過，李文牽就空手打被害人
      頭上部，我上前阻止，李文牽就叫被害人趕快聯絡老闆處理，後來李文牽的朋
      友陸續來六、七人，有的坐一下就走，我不認識，因老闆一直推託不來，李文
      牽和他其中三、四個朋友就打被害人。」等語，核與被告乙○○於本院九十二
      年度訴字第一六一五號，審理時到庭供證稱：「我當天晚上九點多到案發地點
      。我用手肘打被害人丙○○，因為被害人欠錢不還，我凌晨三點多離開，後來
      我就沒有再去，蘇慶章他們後來作什麼我不知道。」等語，其於偵查中供稱：
      「我確實有在現場，在九十二年四月二十四日下午九時過去，到九十二年四月
      二十五日凌晨三時多離開，我有打丙○○。我是挺朋友李文牽、蘇慶章二人。
      」等語，均屬相符，是以，被告乙○○，與共同被告蘇慶章、李文牽共同出手
      毆打告訴人丙○○之情，應堪認定。
（二）又告訴人丙○○遭被告乙○○，及共同被告蘇慶章、李文牽、黃錦龍、王德輝
      ，以不讓離開，限制行動自由之情，業據告訴人丙○○指訴綦詳，復經證人陳
      秋薇於本院九十二年度訴字第一六一五號，審理中到庭證稱：「四月二十五日
      十七時三十分許，我接到我先生丙○○的電話，要我去領四萬元，他就能回來
      ，我和我先生丙○○通話中，旁邊一直有人要求我先生如何說。」等語，其於
      警詢中證稱：「在九十二年四月二十四日十九時許，我丈夫丙○○出門至二十
      二時還未返家，二十三時許，我打手機給丙○○，回答說我在太平與人談事情
      ，我在手機裡有聽到旁人以強硬的口氣說，叫你老婆出來就斷訊，於二十五日
      凌晨二時，打手機給丙○○，說把孩子照顧好後斷訊，又於三時打手機給丙○
      ○，在手機裡我能聽到旁人罵三字經後就斷訊，於二十五日十時許，向西屯派
      出所報案，丙○○為失蹤人口，當日十七時，丙○○打手機給我說，若要丈夫
      就趕快去湊四萬元給我至文心與甘肅路口，，我在路途中，丙○○通知我變更
      地點至復興路四段德安百貨前，在途中，經過第六分局找我表弟許益銘，將右
      述情事講給他聽，並由許益銘通知報案，六分局刑事組小隊長曾鏘仁等四人一
      同前往交款地點，在途中，丙○○打手機給我說，到達復興路四段德安百貨前
      ，就會有二名女孩與你接洽，經至交款地後，我打手機給丙○○說已到達，後
      歹徒打手機給我說，有在三分局報案過，你要報警，丙○○也是共犯，二分鐘
      後就有二名男子共乘一部機車，與我接洽，問我說，你是否為王太太，回答說
      我不是，我就向在旁埋伏員警示警，而當場逮捕一名涉嫌人蘇慶章，另一人逃
      逸，而在路途中，丙○○陸續打手機給我，在手機裡我均有聽到旁人在指揮丙
      ○○說話，內容為你現在何處，趕快，因我一直都在拖延時間。」等語，其於
      偵查中證稱：「九十二年四月二十五日傍晚五點多，我先生打電話叫我準備四
      萬元，說四萬元給他們，他們才要放人，蘇慶章並在電話中告訴我說『我已經
      在第三分局備案，你不要亂來，不然，會有事，且你先生也會變共犯』」等語
      屬實，被告乙○○及共同被告蘇慶章、李文牽、黃錦龍、王德輝在姓名年籍不
      詳綽號「小鄭」之成年男子不願出面解決之後，既要求告訴人丙○○必須負責
      清償四萬元之款項，則在告訴人丙○○未經交付款項前，被告乙○○及共同被
      告蘇慶章、李文牽、黃錦龍、王德輝，自不可能任由告訴人丙○○離去，則告
      訴人丙○○指稱在毆打後，遭限制行動自由之陳述，即與經驗法則及論理法則
      相符。
（三）至於告訴人丙○○於偵查中指稱：「當時他們有好幾人在旁邊叫我去，叫我去
      那裡坐一坐，等一下就回來，當時我們在德安百貨等，沒什麼人，他們說叫我
      去坐一下，就讓我回來。當時蘇慶章說不讓我回來，李文牽也在場，他在講電
      話，另有一位穿紅衣服的人（經指認為乙○○）也在場。」等語，告訴人丙○
      ○於德安百貨公司前，與被告蘇慶章及年籍不詳之成年男子「林清連」及姓名
      年籍不詳綽號「二哥」之成年男子，共同前往臺中縣大里市○○○街之工寮，
      既係出於自願，則在告訴人丙○○前往工寮前之期間，被告蘇慶章與年籍不詳
      之成年男子「林清連」及姓名年籍不詳綽號「二哥」之成年男子並無限制告訴
      人丙○○行動之意圖或行為，自難認定年籍不詳之成年男子「林清連」及姓名
      年籍不詳綽號「二哥」之成年男子，與被告蘇慶章間有共同剝奪他人行動自由
      之犯意聯絡及行為分擔。綜上所述，被告乙○○與蘇慶章、李文牽共同出手毆
      打告訴人丙○○及被告乙○○與共同被告等四人共同剝奪告訴人丙○○行動自
      由之情，應堪認定。本件事證已臻明確，被告乙○○犯行，洵堪認定。
二、被告乙○○與共同被告蘇慶章、李文牽，基於共同傷害人之身體之犯意聯絡，由
    被告乙○○與共同被告蘇慶章、李文牽分別出手毆打告訴人丙○○，致使告訴人
    丙○○因而受有腦震盪症候群、頭皮、臉部、鼻子、右耳多處挫瘀傷、兩側眼瞼
    瘀傷及左眼結膜下出血、胸部多處瘀挫傷、右手、右前臂、右前肘、兩膝多處瘀
    挫傷、後頸部瘀挫傷、背部多處瘀挫傷等傷害，被告乙○○與共同被告蘇慶章、
    李文牽、黃錦龍、王德輝等人並以要求負責清償債務為由，剝奪告訴人丙○○之
    行動自由，核被告所為，係犯刑法第三百零二條第一項之剝奪他人行動自由罪、
    第二百七十七條第一項之傷害罪。被告乙○○與蘇慶章、李文牽三人對於右開傷
    害犯行，有犯意之聯絡及行為之分擔，均為共同正犯，被告乙○○與共同被告蘇
    慶章、李文牽、黃錦龍、王德輝等人對於上開妨害行動自由犯行，有犯意之聯絡
    及行為之分擔，均為共同正犯，又被告所犯前開剝奪他人行動自由罪及傷害罪二
    者間，有方法、結果之牽連關係，為牽連犯之裁判上一罪關係，應依刑法第五十
    五條之規定，從一重之剝奪他人行動自由罪論處。爰審酌被告乙○○為朋友李文
    牽、及蘇慶章因遭受姓名年籍不詳綽號「小鄭」之成年男子詐騙四萬元，心有未
    甘，乃以傷害、妨害自由之手段，要求告訴人丙○○代為清償，而被告為顧友人
    情誼，出面妨害自由之行為，被告之犯罪動機雖有可憫，然被告出於講究義氣過
    於衝動，以致侵害告訴人丙○○之身體及自由，因而觸犯刑典，亦有可究之處，
    考量告訴人丙○○所受之傷勢程度，被告之犯罪上開動機、目的、手段及犯罪後
    坦承犯行，態度尚稱良好，等一切情狀，量處如主文所示之刑，並諭知易科罰金
    之折算標準。
三、至於扣案之玩具手槍一支，係被告李文牽所有，業據被告李文牽、蘇慶章供述屬
    實，然該玩具手槍係自被告李文牽所騎乘之機車置物箱內起獲，亦據證人陳秋薇
    證述屬實，既無具體事證足以認定被告李文牽，持以供為傷害或剝奪他人行動自
    由使用，尚難併予諭知沒收，附此敘明。
據上論斷，應依刑事訴訟法第二百七十三條之一第一項、第二百九十九條第一項前段
，刑法第二十八條、第三百零二條第一項、第二百七十七條第一項、第五十五條、第
四十一條第一項前段，罰金罰鍰提高標準條例第一條前段、第二條，判決如主文。
本案經檢察官甲○○到庭執行職務。
中      華      民      國    九十三    年      八      月     十三     日
                               台灣台中地方法院刑事第三庭
                                          法  官 黃松竹
右正本證明與原本無異。
如不服本判決應於收受送達後十日內向本院提出上訴書狀，其未敘述上訴之理由者並
得於提起上訴後十日內向本院補提理由書（均須按他造當事人之人數附繕本）。
                                          書記官
中      華      民      國    九十三    年      八      月     十三     日
附錄論罪科刑法條：
刑法第三百零二條：
 (剝奪他人行動自由罪)
私行拘禁或以其他非法方法，剝奪人之行動自由者，處五年以下有期徒刑、拘役或三
百元以下罰金。
因而致人於死者，處無期徒刑或七年以上有期徒刑，致重傷者，處三年以上十年以下
有期徒刑。
第一項之未遂犯罰之。
刑法第二百七十七條：
 (普通傷害罪)
傷害人之身體或健康者，處三年以下有期徒刑、拘役或一千元以下罰金。
犯前項之罪因而致人於死者，處無期徒刑或七年以上有期徒刑；致重傷者，處三年以
上十年以下有期徒刑。
